【裁判字號】    98,消債抗,16
【裁判日期】    980430
【裁判案由】    更生事件
【裁判全文】
臺灣板橋地方法院民事裁定            98年度消債抗字第16號
抗  告  人  潘志泓
上列抗告人因更生事件，對於中華民國98年1 月6 日本院97年度
消債更字第1250號裁定提起抗告，本院裁定如下：
    主  文
抗告駁回。
抗告費用由抗告人負擔。
    理  由
一、本件抗告意旨略以：抗告人自95年8 月28日與最大債權金融
    機構臺灣新光商業銀行股份有限公司（下稱新光銀行）協商
    成立後至今，目前按月清償之債務實係新臺幣（下同）45,9
    18元，非原審計算之15,542元。抗告人與新光銀行成立協商
    後，除按月須清償15,542元，另須按月清償土地銀行及荷蘭
    銀行債務各26,946元及3,430 元。據上，抗告人按月須清償
    之金額，確為45,918元，從而抗告人與配偶每月所得合計67
    0,000元扣除須清償之45,918 元後，僅餘21,082元，確實已
    無法維持抗告人全家4 人之日常生活基本開銷。抗告人與新
    光銀行協商成立後，本以為僅須按月清償15,542元及已足，
    惟土地銀行與荷蘭銀行分別表示不受協商之拘束，導致抗告
    人須按月清償金額高達45,918元，實已超出抗告人及其配偶
    之負擔甚重，爰請求廢棄原裁定並准予開始更生等語。
二、按「聲請更生或清算不合程式或不備其他要件者，法院應以
    裁定駁回之，但其情形可以補正者，法院應定期間先命補正
    」，消費者債務清理條例第8 條定有明文；又「債務人對於
    金融機構因消費借貸、自用住宅借款、信用卡或現金卡契約
    而負債務，在聲請更生或清算前，應提出債權人清冊，以書
    面向最大債權金融機構請求協商債務清償方案，並表明共同
    協商之意旨。」、「債務人與金融機構協商成立者，不得聲
    請更生或清算。但因不可歸責於己之事由，致履行顯有重大
    困難者，不在此限。」、「本條例施行前，債務人依金融主
    管機關協調成立之中華民國銀行公會會員，辦理消費金融案
    件無擔保債務協商機制與金融機構成立之協商，準用前項之
    規定。」，亦為同條例第151 條第1 項、第5 項、第6 項所
    分別規定甚明。故無論債務人係依該條例所成立之協商或依
    前開銀行公會債務協商機制所成立之協商，非有不可歸責於
    己之事由，致履行顯有重大困難者，不得聲請更生或清算，
    債務人應受已成立協商之拘束，不得任意毀諾成立之協商，
    債務人於債務清償方案協商成立後，僅得於其後發生情事變
    更，致該協商成立之方案履行有重大困難，且係因不可歸責
    於己之事由所生者為限，始能依上開法條但書之規定聲請更
    生或清算，用以避免債務人任意毀棄已成立之協商，濫用更
    生或清算之裁判上債務清理程序，合先敘明。
三、經查：
  (一)抗告人於提出本件更生之聲請前，曾於95年8 月28日依金融
    主管機關協調成立之中華民國銀行公會會員辦理消費金融案
    件無擔保債務協商機制，與最大債權機構新光銀行達成協商
    ，此有協議書影本在卷可稽（見本院卷第48頁），則本件抗
    告人所提本件更生之聲請，自須符合上開法條規定之「不可
    歸責於己之事由致履行顯有重大困難」要件，其聲請方屬適
    法。
  (二)抗告人主張其除按月除須清償協商之金額15,542元，另須按
    月清償土地銀行及荷蘭銀行債務各26,946元及3,430 元，合
    計45,918元，致有不可歸責於自己之事由而不能繼續履行前
    述與銀行所達成之協商內容等語。經本院函查土地銀行結果
    ，土地銀行陳報抗告人於92年12月25日向其聲請信用貸款，
    金額為200 萬元，自95年5 月25日逾期後，土地銀行向臺灣
    臺北地方法院聲請強制執行抗告人於永達保險經紀人股份有
    限公司之薪資，目前持續扣薪中 (案號為北院錦96執宙字第
    53394 號)， 併有臺灣臺北地方法院執行命令影本1 件附卷
    可稽，經核閱該執行命令，土地銀行係執行抗告人每月得支
    領之各項勞務報酬（包括薪津、獎金、津貼、補助費、研究
    費‧‧‧等在內）三分之一，倘依抗告人陳報每月薪資收入
    約為25,000元，則扣押執行三分之一應約為8,334 元，非抗
    告人所稱按月清償26,946元，且抗告人僅提出存摺釋明在95
    年4 月前，每月固有清償土地銀行26946 元之事實，但並未
    釋明自95年5 月以後每月仍有清償土地銀行26946 元之事實
    ，自不足採。準此，抗告人目前每月薪資約為25,000元，加
    計其配偶每月所得42,000，總計67,000元，扣除協商金額15
     ,542 元 、荷蘭銀行債務3,430 元及土地銀行債務約8,334
    元，應還款金額約為27,306元，夫妻尚有4 萬元左右可供支
    配所得，已足供應抗告人必要生活之支出並未低於臺灣省97
    年度最低生活費每人9,829 元，抗告人並無不能履行清償債
    務之虞。
  (三)查抗告人係95年8 月與最大債權銀行成立協商，每月應償還
    15,542元；且抗告人於95年4 月之前仍應按月償還土地銀行
    26946 元，目前則係強制執行按月扣薪資3 分之1 額；再依
    抗告人陳報之債務費用額並未有增加；及抗告人自95年8 月
    迄今之薪資收入，並未有明顯之增減；且依抗告人自陳一家
    四口均有人身保險等，每年繳納保險費用額仍高達282000元
    ，準此以觀，抗告人目前並無有不可歸責於己之事由，致履
    行顯有重大困難之虞情事，不合聲請更生之要件，應予駁回
    。
四、綜上所述，抗告人所主張之事由，並無不可歸責於抗告人而
    致履行協商顯有重大困難之虞事由，原裁定駁回抗告人更生
    之聲請，自屬有據。抗告意旨指摘原裁定不當，求予廢棄另
    為裁定，並無理由，自應予駁回。另目前銀行公會就曾經參
    加95年度債務協商毀諾之債務人，提供「個別協商一致性方
    案」使能再進行協商，抗告人倘有履債上之困難，尚非不得
    與債權銀行，再次進行解決債務之商談，以謀求適當之履行
    條件，併此敘明。
五、據上論結，本件抗告為無理由，爰依消費者債務清理條例第
    11條第2項、第15條、民事訴訟法第495條之1第1項、第449
    條第1項、第95條、第78條，裁定如主文。
中    華    民    國    98    年    4     月    30    日
                  民事第二庭  審判長法  官   蕭胤瑮
                                    法  官   陳財旺
                                    法  官   李行一
以上正本證明與原本無異。
本裁定不得抗告。
中    華    民    國    98    年    5     月    3     日
                                    書記官   蔡於衡

司法院資訊處製作；財團法人民間司法改革基金會備份。
